【裁判字號】    97,台上,2205
【裁判日期】    970529
【裁判案由】    違反槍砲彈藥刀械管制條例
【裁判全文】
最高法院刑事判決            九十七年度台上字第二二０五號
上  訴  人  甲○○
            乙○○
上列上訴人等因違反槍砲彈藥刀械管制條例案件，不服台灣高等
法院高雄分院中華民國九十七年三月二十六日第二審判決（九十
六年度上訴字第二三八０號，起訴案號：台灣高雄地方法院檢察
署九十六年度偵字第一０二八二號），提起上訴，本院判決如下
：
    主  文
上訴駁回。
    理  由
按刑事訴訟法第三百七十七條規定，上訴於第三審法院，非以判
決違背法令為理由，不得為之。是提起第三審上訴，應以原判決
違背法令為理由，係屬法定要件。如果上訴理由書狀並未指摘原
判決有何違法，自應認其上訴為違背法律上之程式，予以駁回。
本件上訴人甲○○、乙○○上訴意旨略稱：（一）乙○○與甲○
○之電話監聽譯文並未提及ＡＫ─４７自動步槍或槍、彈，內容
均為簡短之借錢或閒談，無從依監聽內容、暗語、及二人間聯絡
方式，研判甲○○持有ＡＫ─４７長槍及子彈。警方係偵辦他案
鎖定嫌疑人何俊龍，又係在乙○○女友呂品佳高雄市三民區住處
搜得槍、彈，再據乙○○之供述及帶領而於乙○○岡山鎮○○路
住處查出甲○○寄藏之子彈。倘乙○○未供述槍、彈係甲○○寄
藏、未帶警至岡山住處起出子彈，警方無從查獲甲○○，乙○○
所為符合槍砲彈藥刀械管制條例第十八條第四項之減輕規定。原
判決徒以證人馬文樹於一審之個人意見或推測之詞，置上訴人等
及呂品佳之筆錄、搜索、扣押筆錄等卷證不顧，認為乙○○不得
依槍砲彈藥刀械管制條例第十八條第四項之規定減刑，有判決適
用法則不當之違法。（二）甲○○係自首，警方監聽、搜索本案
當時並不確定甲○○涉案，當時警方係認林俊龍持有槍械；原判
決未依自首之規定減免其刑，有消極不適用法則之違法。（三）
甲○○、乙○○二人已坦承犯行；乙○○尚就讀高雄高商，日間
在海產店擔任廚師；甲○○家僅有多病寡母一人，相依為命，且
甲○○所涉僅為單純寄藏，並未持之犯罪或販賣，槍、彈未流入
社會造成危害，僅因吳志強寄藏槍、彈後死亡，無法返還，始寄
藏予乙○○，情節與乙○○並無不同。原判決既認乙○○受甲○
○委託寄藏槍、彈，惡性應較甲○○為輕，竟諭知甲○○較重之
刑，自屬理由矛盾。本件上訴人等所為情輕法重，原判決未適用
刑法第五十九條之規定減輕其刑，自有判決不適用法則之違法云
云。
惟查原判決依憑甲○○、乙○○之自白、證人馬文樹之證言、扣
案之自動步槍、子彈、內政部警政署刑事警察局民國九十六年五
月二十四日刑鑑字第0960054053號槍彈鑑定書、台灣高雄地方法
院九十六年度聲第七四八號搜索票、九十六年四月三日搜索筆錄
（搜索時間上午9：05-10：40）、九十六年四月三日搜索筆錄（
搜索時間中午12：00- 12：15）、九十六年四月三日扣押物品目
錄表暨扣押物品收據、九十六年四月三日扣押物品目錄表暨扣押
物品收據等證據，資以認定甲○○、乙○○等有原判決事實欄所
記載之犯罪事實，因而撤銷第一審判決，改判論處甲○○、乙○
○未經許可，寄藏自動步槍之罪刑（甲○○處有期徒刑五年十月
，乙○○處有期徒刑五年二月），已詳述其所憑之證據及理由，
原判決所為論述，核與卷證資料相符，從形式上觀察，並無違背
法令之情形。按證據之取捨與事實之認定，為事實審法院之職權
，倘其採證認事並不違背證據法則，即不得任意指為違法。查（
一）原判決已說明：依槍砲彈藥刀械管制條例第十八條第四項明
定：犯本條例之罪，於偵查或審判中自白，並供述全部槍砲、彈
藥、刀械之來源及去向，因而查獲或因而防止重大危害治安事件
之發生者，減輕或免除其刑，是此自白情形，必須於偵查或審判
中自白，並供述全部槍砲、彈藥之來源及去向，且因而查獲或因
而防止重大危害治安事件之發生者，始能減免其刑。本件證人即
承辦本案之警員馬文樹於第一審證稱：本案因接獲線報顯示案外
人何俊龍涉嫌違反槍砲彈藥刀械管制條例、殺人未遂等罪嫌，經
報請台灣高雄地方法院檢察署檢察官指揮偵辦，並實施通訊監察
，期間透過監聽內容、暗語及甲○○、乙○○間聯絡方式，佐以
多年承辦案件之經驗，研判何俊龍犯罪集團成員持有槍械，並鎖
定甲○○持有長槍，乃於九十六年四月三日向法院聲請核發搜索
票，同步搜索乙○○及其女友呂品佳住處，嗣在乙○○女友呂品
佳住處查獲制式自動步槍及子彈，另在乙○○岡山鎮住處扣得子
彈，之後並根據乙○○、呂品佳到案後之供述，確認扣案槍、彈
為甲○○寄交乙○○等語綦詳，復有搜索票、搜索筆錄、扣押物
品目錄表暨扣押物品收據等在卷可稽。足見本件警方依法執行監
聽後，即已循線鎖定甲○○藏有長槍，並依據監聽內容為根據，
合理可疑甲○○、乙○○涉有違反槍砲彈藥刀械管制條例罪之嫌
疑重大，乃報請對乙○○及其女友呂品佳住居所執行搜索之事實
，已甚明確，故本件槍、彈並非因乙○○之自白再查獲甲○○。
且甲○○係在乙○○已遭查獲後，始於警詢、偵查中自白寄藏槍
、彈。因認甲○○之自白與刑法第六十二條及乙○○之自白與槍
砲彈藥刀械管制條例第十八條規定之要件均有未符，自均不得減
輕其刑等語。所為論斷與卷證相符，並無適用法則不當可言，上
訴人等上訴意旨猶執陳詞指稱乙○○合乎槍砲彈藥刀械管制條例
第十八條減刑之要件，甲○○構成自首云云，自非適法之第三審
上訴理由。（二）量刑之輕重，係屬事實審法院得依職權自由裁
量之事項，苟於量刑時，已以行為人之責任基礎，並斟酌刑法第
五十七條各款所列情狀，而未逾越法定範圍，又未濫用其職權，
即不得遽指為違法。原判決依上揭規定，審酌甲○○、乙○○寄
藏具殺傷力之自動步槍及子彈，對於社會治安有所為害，對於人
民生命財產亦具有潛在之威脅，且查獲子彈數量多達五百二十八
顆，倘遭不法犯罪使用，將對社會治安危害甚烈，量刑本不宜從
輕，惟念及二人犯罪後均坦承犯行，態度尚可，且有悔意，乙○
○係受甲○○委託寄藏本件扣案槍、彈，惡性應較甲○○為輕，
且乙○○亦已復學就讀高雄高商進修學校二年級，等一切情狀，
對甲○○仍量處如第一審所示之有期徒刑及罰金，乙○○則量處
有期徒刑五年二月，併科罰金新台幣二十五萬元。並說明渠二人
寄藏制式自動步槍及子彈多達五百二十八發，足見火力強大，對
社會治安之潛在之危害甚鉅，自難認其情狀有何值得憫恕之處，
且其家庭狀況亦與寄藏該批槍、彈間，未具有何關聯性，亦難作
為刑法第五十九條減刑之依據等語。原判決已綜合考量，而對甲
○○、乙○○二人為刑之量定，既未逾越法定刑度，又未濫用自
由裁量之權限，上訴意旨徒憑己意，指摘原判決量刑不當，且未
適用刑法第五十九條之規定減刑，亦顯非適法之第三審上訴理由
。上訴人等上訴意旨，無非就原判決明白論斷之事項，任憑己見
，漫為事實上之爭執，泛言原判決理由不備，並非依據卷內資料
而為具體之指摘，核與法律規定得為第三審上訴理由之違法情形
，不相適合，自非適法之第三審上訴理由，應予駁回。
據上論結，應依刑事訴訟法第三百九十五條前段，判決如主文。
中    華    民    國  九十七  年    五    月  二十九  日
                      最高法院刑事第二庭
                          審判長法官  莊  登  照
                                法官  黃  一  鑫
                                法官  徐  昌  錦
                                法官  許  錦  印
                                法官  陳  世  雄
      本件正本證明與原本無異
                                      書  記  官
中    華    民    國  九十七  年    六    月    三    日
                                                 H


司法院資訊處製作；財團法人民間司法改革基金會備份。
